【裁判字號】    90,毒抗,230
【裁判日期】    900410
【裁判案由】    毒品危害防制條例
【裁判全文】
臺灣高等法院刑事裁定                              九十年度毒抗字第二三號
    抗  告人  即
    受  處分  人  乙○○
    選  任辯護人  劉鴻濃
右抗告人因毒品危害防制條例案件，不服台灣台北地方法院民國九十年二月十九日裁
定(九十年度毒聲字第三六一號)，提起抗告，本院裁定如左：
    主  文
抗告駁回。
    理  由
一、原裁定意旨略稱：檢察官以受處分人乙○○前因施用毒品案件，曾經原法院於民
    國八十八年四月二日、八十九年一月二十八日分別以八十八年度毒聲字第八四九
    號、八十九年度毒聲字第三一二號先後二次裁定送觀察、勒戒後，均認無繼續施
    用毒品傾向，由台灣台北地方法院檢察署檢察官分別以八十八年度偵字第八一九
    五號、八十九年度毒偵字第五五九號處分不起訴，惟受處分人竟於八十九年十一
    月六日回溯九十六小時內，在不詳處所，施用第二級毒品安非他命一次，嗣於八
    十九年十一月六日，在台北縣新店市○○路八十九號四樓住處為警查獲時，經採
    集其尿液送驗結果，呈有安非他命之陽性反應，此有法務部調查局九十年一月二
    十九日九十陸(一)字第九０００三一０四號所出具之受處分人尿液檢驗結果，呈甲
    基安非他命陽性反應之檢驗通知書可證，受處分人於五年內三犯毒品危害防治條
    例第十條之罪，爰依毒品危害防治條例第二十條第三項但書之規定，裁定將受處
    分人送戒治處所施以強制戒治等語。
二、抗告人即受處分人乙○○於原審及本院調查時對上開犯行矢口否認，辯稱：伊於
    八十九年七月初返回台北工作，因深知吸毒害人害己，自此戒絕，從未再有吸食
    情形，且本件尿液檢驗之真實性，雖經複驗有安非他命反應，但伊於排尿後，並
    未親自封印，顯係警員攜走後，自行封緘，在封緘前可能有摻入他人尿液之可能
    性云云。惟查：
  (一)抗告人即受處分人前曾於八十八年間因施用第二級毒品安非他命經原法院於八十
    八年四月二日以八十八年度毒聲字第八四九號裁定送觀察、勒戒，嗣經觀察、勒
    戒後認無繼續施用毒品之傾向，由臺灣台北地方法院檢察署於八十八年四月十四
    日以八十八年度偵字第八一九五號為不起訴處分確定在案；又再度施用第二級毒
    品安非他命，經原法院於八十九年一月二十八日以八十九年度毒聲字第三一二號
    裁定送觀察、勒戒，嗣經觀察、勒戒後認無繼續施用毒品之傾向，由臺灣台北地
    方法院檢察署於八十九年二月十七日以八十九年度毒偵字第五五九號為不起訴處
    分確定在案，此有上開不起訴處分書各一份附原審卷可參（見原審卷第七頁、第
    八頁），並有本院被告全國前案紀錄表（見原審卷第三頁）在卷可證，是受處分
    人於五年內三犯毒品危害防制條例第十條之罪應堪認定。
  (二)又受處分人於八十九年十一月六日為警查獲時所採集之尿液，經送請法務部調查
    局複驗，經該局以螢光偏極免疫分析法、氣相層析質譜儀分析法為精密確認，檢
    驗結果認該尿液中呈甲基安非他命陽性反應，且排除偽陽之可能性，此有該局九
    十陸(一)字第九０００三一０四號鑑定通知書（見八十九年度毒偵字第三六九三號
    卷第十一頁）一紙在卷可稽。因甲基安非他命經口服投與後約百分之七十於二十
    四小時內自尿中排出，約百分之九十於九十六小時內自尿中排出，惟由於目前國
    內尿液中甲基安非他命之檢驗僅為鑑定是否呈陽性反應，尚未定其含量，且甲基
    安非他命之成分檢出與其投與方式、投與量、個人體質、採尿時間與檢測儀器之
    精密度等多因素有關，因此僅憑尿液中呈安非他命陽性反應，並無法確實推算吸
    時時間距採集時間之長短，然最長可能不會超過四日，此業經行政院衛生署藥物
    食品檢驗局八十一年二月八日（八一）藥檢壹字第○○一一五六號函示明確（見
    原審卷第六頁），故足認受處分人於右揭採取尿液前回溯九十六小時內某時，曾
    施用第二級毒品安非他命一次，受處分人所辯並未吸食安非他命等詞，顯係卸責
    矯飾之詞，不足採信。
  (三)又受處分人為警查獲當日在警方調查時供稱：「我今日因警方持北檢所開之搜索
    票至我住處執行搜索，因我有勒戒處分二次，為表示清白，自願配合請求送驗我
    的尿液，．．．」、「（警方所採集尿液一瓶是否經你親自洗、自採、自裝？自
    封無訛後，使簽名按印？）是的，沒錯」等語（見前開偵查卷第四頁正面、反面
    ），核與證人即萬華分局漢中派出所警員甲○○於本院調查時到庭結證稱：本件
    採集尿液之程序為，先拿瓶子讓他看有無殘渣，採集完尿液，寫好封條請他按指
    印，封條是當著受處分人面前封瓶等語（見本院九十年四月三日訊問筆錄），足
    見該瓶送檢驗之尿液確係受處分人之尿液無訛，並非如受處分人所稱摻有其他人
    之尿液。受處分人雖要求當庭採集其尿液，與其於八十九年十一月六日為警查獲
    時所採集之尿液，併送法務部調查局比對ＤＮＡ，惟查一般尿液採集後經過數日
    即已腐敗，無法檢出ＤＮＡ序列，而無從比對，且該瓶尿液復係受處分人之尿液
    ，已如前述，受處分人聲請比對尿液ＤＮＡ之請求，核無必要，應予駁回。
三、查抗告人即受處分人乙○○前因施用毒品案件，經原法院分別以八十八年度毒聲
    字第八四九號、八十九年度毒聲字第三一二號先後二次裁定送觀察、勒戒後，均
    認無繼續施用毒品傾向，由台灣台北地方法院檢察署檢察官分別以八十八年度偵
    字第八一九五號、八十九年度毒偵字第五五九號處分不起訴，竟於八十九年十一
    月六日，在台北縣新店市○○路八十九號四樓住處為警查獲時，所採集之尿，經
    送請鑑定後，檢驗出甲基安非他命陽性反應，已如前述，堪認受處分人於採尿前
    之九十六小時內確有施用第二級毒品安非他命一次無訛。原審因以認定受處分人
    於五年內三犯毒品危害防治條例第十條之罪，爰依毒品危害防治條例第二十條第
    三項但書之規定，裁定將受處分人送戒治處所施以強制戒治等語，其認事用法，
    核無違誤，抗告人提起本件抗告稱送檢驗之尿液摻有他人之尿液，應比對尿液之
    ＤＮＡ云云，核無理由，應予駁回。
據上論結，應依刑事訴訟法第四百十二條，裁定如主文。
中      華      民      國      九十      年        四    月      十    日
                            臺灣高等法院刑事第六庭
                                審判長法  官   陳  春  秋
                                      法  官   王  麗  莉
                                      法  官   徐  培  元
右正本證明與原本無異。
不得再抗告。
                                      書記官   秦  仲  芳
中    華    民    國     九十     年       四       月      十一        日


司法院資訊處製作；財團法人民間司法改革基金會備份。
